臺灣高雄地方法院民事判決　　　　　　　　　　　　九十三年度訴字第二五八四號
　　原　　　告　甲○○
　　訴訟代理人　王秀貞
　　被　　　告　乙○○
右當事人間請求損害賠償事件，經本院於民國九十四年二月二十二日言詞辯論終結，
判決如下：
     主    文
被告應給付原告新臺幣柒拾萬柒仟柒佰元，及自民國九十三年十二月七日起至清償日
止按週年利率百分之五計算之利息。
訴訟費用由被告負擔。
     事實及理由
一、本件原告起訴主張：被告於民國九十一年六月二十一日、七月六日分別向伊借用
    總價計為新臺幣（下同）七十五萬六千七百元之如附表所示新品球閥、閘閥各乙
    批（下稱系爭貨物），被告並簽立借據二張且約定借用期限各為一個月，伊則已
    如數交付無訛，惟被告事後並未如期返還系爭貨物，嗣經伊寄發存證信函催告返
    還，被告仍置之不理，經查詢乃知被告竟未經伊之同意即將系爭貨物出售他人得
    款侵占入己，使伊受有系爭貨物之損害，爰依侵權行為之損害賠償請求權請求判
    令被告應給付七十萬七千七百元，及自起訴狀繕本送達之翌日起即九十三年十二
    月七日至清償日止按週年利率百分之五計算之利息。
二、被告則以：伊於九十一年七月六日所借用之貨物已經返還，而同年六月二十一日
    借用之貨物伊雖已出售他人，惟原告請求賠償之價額過高，而等伊經濟狀況較好
    時會還給原告，且伊於過年前已先給付一萬元給原告員工即訴外人黃惠明等語資
    為抗辯。並聲明：駁回原告之訴。
三、兩造不爭執之事項：
  (一)、被告於上開時日經由訴外人黃惠明借得原告所有如附表所示之系爭貨物並簽立
      借據二張，雙方約定借用期限各為一個月，系爭貨物於借用時均屬新品。
  (二)、被告已將於九十一年六月二十一日借用之貨物出售他人。
四、本件兩造爭執之重點乃在於：被告於九十一年七月六日借用之貨物是否已經返還
    ？原告得請求賠償之數額為何？茲將本院判斷意見分述如下：
  (一)、被告於九十一年七月六日借用之貨物是否已經返還：
    按「原告對於自己主張之事實已盡證明之責後，被告對其主張，如抗辯其不實並
    提出反對之主張者，則被告對其反對之主張，亦應負證明之責，此為舉證責任分
    擔之原則。」，最高法院十八年上字第二八五五號判例要旨可稽。本件被告固辯
    稱九十一年七月六日借用之貨物業已於借用當晚即送回原告家旁之貨櫃返還云云
    ，惟此業為原告所否認，而證人黃惠明於本院準備程序期日業到庭具結證稱被告
    二次借用之系爭貨物均未返還等語（見本院九十四年一月十七日準備程序筆錄第
    二頁），且被告於借用時既預期需時一個月，其謂於借用當晚即已返還實違常情
    ，況其於借用當日返還後竟未要求原告交還借據或另立收據，此亦與常情不符，
    今被告於此既無法提出證據證明確已將上開貨物返還原告，被告辯稱已交還上開
    貨物云云，自不足採信。
  (二)、原告得請求賠償之數額為何：
    按「因故意或過失，不法侵害他人之權利者，負損害賠償責任。」、「損害賠償
    ，除法律另有規定或契約另有訂定外，應以填補債權人所受損害及所失利益為限
    」，民法第一百八十四條第一項前段、第二百十六條第一項定有明文。本件被告
    已將於九十一年六月二十一日借用之貨物出售他人，而同年七月六日借用之貨物
    亦經原告請求而拒未返還已如前述，查系爭貨物於被告借用時均屬新品，原告請
    求之單價並未過高，若係外面之售價則價格更高乙情，此經證人黃惠明證述在卷
    ，而該類貨物若以九十三年度未漲價前之價格估算，其價格合計更高達三百九十
    萬五千五百八十元乙節，亦有建議價格參考表在卷可參，是被告就九十一年六月
    二十一日借用之貨物既擅自出售他人，且一再否認持有九十一年七月六日借用之
    該批貨物，於本院審理時更一再陳稱經濟不好無法返還等語，參酌前批貨物已遭
    被告出售之情，七月六日借用之該批貨物應顯已為其處分而不在被告之占有中，
    而被告明知系爭貨物係屬原告所有，卻將之轉賣他人或已喪失占有而拒絕返還，
    其顯已故意不法侵害原告對系爭貨物之所有權，而原告於此僅對被告請求賠償未
    漲價前之原價即七十萬七千七百元，此尚不及現有市價之百分之零點二，則原告
    依侵權行為損害賠償請求權請求被告應賠償七十萬七千七百元，應屬合理。至被
    告雖辯稱其於過年前已給付訴外人黃惠明一萬元而主張抵銷云云，惟訴外人黃惠
    明於九十四年一月十七日至本院作證前早已與原告無僱傭關係而非有權受領之人
    ，而原告亦已否認有收受該筆款項，是被告縱然已給付訴外人黃惠明一萬元，此
    對原告亦不生清償之效力，附此敘明。
  綜上，被告借用原告所有之系爭貨物均未返還，且其已將之轉賣他人或喪失占有而
  拒絕返還，其顯然故意不法侵害原告對系爭貨物之所有權而應負侵權行為損害賠償
  之責，而原告請求賠償之數額尚屬合理，從而，本件原告依侵權行為損害賠償請求
  權請求被告應給付七十萬七千七百元及其遲延利息為有理由，應予准許。
五、據上論結：本件原告之訴為有理由，依民事訴訟法第七十八條，判決如主文。
中　　　華　　　民　　　國　　九十四　　年　　　二　　　月　 二十五　　 日
                              臺灣高雄地方法院民事第五庭
                                       審判長法官  黃宏欽
                                       法      官  謝雨真
                                       法　    官　郭宜芳
右為正本係照原本作成。
如不服本判決，應於判決送達後廿日內，向本院提出上訴狀並表明上訴理由，如於本
判決宣示後送達前提起上訴者，應於判決送達後十日內補提上訴理由書（須附繕本）
。
中　　　華　　　民　　　國　　九十四　　年　　　三　　　月　　  一  　　日
                                       法院書記官　劉法萱
附表：
(1)、九十一年六月二十一日借用：不鏽鋼球閥８０Ａ一只、１００Ａ二只、１２０Ａ
    十一只、１５０Ａ十七只。
(2)、九十一年七月六日借用：不鏽鋼球閥１２０Ａ十一只、１５０Ａ十二只，閘閥５
    ０Ａ十一只、１００Ａ十四只、１２０Ａ十一只。
┌────┬────┬────┬─────┬────┐
│名    稱│規    格│單    價│數量（只）│總    價│
├────┼────┼────┼─────┼────┤
│閘    閥│  ５０Ａ│  6,500 │  11      │ 71,500 │
├────┼────┼────┼─────┼────┤
│閘    閥│１００Ａ│  9,800 │  14      │137,200 │
├────┼────┼────┼─────┼────┤
│閘    閥│１２０Ａ│ 16,800 │  11      │184,800 │
├────┼────┼────┼─────┼────┤
│球    閥│  ８０Ａ│  2,500 │   1      │  2,500 │
├────┼────┼────┼─────┼────┤
│球    閥│１００Ａ│  3,200 │   2      │  6,400 │
├────┼────┼────┼─────┼────┤
│球    閥│１２０Ａ│  4,900 │  22      │107,800 │
├────┼────┼────┼─────┼────┤
│球    閥│１５０Ａ│  8,500 │  29      │246,500 │
├────┼────┼────┼─────┼────┤
│        │        │        │ 總  計   │756,700 │
└────┴────┴────┴─────┴────┘
